臺灣高等法院臺中分院刑事判決　　　　100年度上訴字第304號
上　訴　人　臺灣臺中地方法院檢察署檢察官
被　　　告　陳文河
選任辯護人　盧兆民律師
上列上訴人因被告違反槍砲彈藥刀械管制條例案件，不服臺灣臺
中地方法院99年度訴字第1585號中華民國99年11月30日第一審判
決（起訴案號：臺灣臺中地方法院檢察署99年度偵字第9374號）
，提起上訴，本院判決如下：
    主  文
原判決撤銷。
陳文河未經許可，持有空氣槍，處有期徒刑壹年捌月，併科罰金
新臺幣萬元，罰金如易服勞役，以新臺幣壹仟元折算壹日。緩
刑肆年。扣案之空氣槍壹枝（槍枝管制編號：0000000000號）沒
收。
    事  實
一、陳文河明知可發射金屬具有殺傷力之氣體動力式槍枝，係槍
    砲彈藥刀械管制條例所列管之空氣槍，為違禁物，未經許可
    ，不得無故持有，竟仍基於持有具殺傷力空氣槍之犯意，於
    民國（下同）92年間某日，在其前任職臺中市北屯區某國中
    管理組長時，於校園內從該校姓名年籍不詳之學生處，取得
    可發射金屬彈丸且具有殺傷力之氣體動力式槍枝1枝（槍枝
    管制編號：00000 00000號）及小鋼珠1顆，並自斯時起非法
    持有上開空氣槍。嗣於99年4月10日13時24分許，經警持臺
    灣臺中地方法院核發之搜索票，在臺中市○區○○里○○鄰○
    ○街68號3樓執行搜索時，當場扣得上開空氣槍1枝及小鋼珠
    1顆，始悉上情。
二、案經臺中市警察局第一分局報請臺灣臺中地方法院檢察署檢
    察官偵查起訴。
    理    由
一、按被告以外之人於審判外之陳述，雖不符刑事訴訟法第159
    條之1至第159條之4之規定，而經當事人於審判程序同意作
    為證據，法院審酌該言詞陳述或書面陳述作成時之情況，認
    為適當者，亦得為證據。當事人、代理人或辯護人於法院調
    查證據時，知有第159條第1項不得為證據之情形，而未於言
    詞辯論終結前聲明異議者，視為有前項之同意，刑事訴訟法
    第159條之5定有明文。立法意旨在於傳聞證據未經當事人之
    反對詰問予以核實，原則上先予排除。惟若當事人己放棄反
    對詰問權，於審判程序中表明同意該等傳聞證據可作為證據
    ；或於言詞辯論終結前未聲明異議，基於尊重當事人對傳聞
    證據之處分權，及證據資料愈豐富，愈有助於真實發現之理
    念，且強化言詞辯論主義，使訴訟程序得以順暢進行。查本
    件檢察官、辯護人及被告對於卷附供述證據及非供述證據之
    證據能力，均未於本案言詞辯論終結前，就所調查之證據以
    言詞或書面聲明異議，相關供述證據及非供述證據亦經本院
    於審理期日逐一提示、朗讀，並告以要旨，本院審酌該等證
    據資料作成時之情況，並無違法取證或其他不當情事，認以
    之作為本案之證據均屬適當，揆諸上開規定，應認均具有證
    據能力。
二、被告未經許可，持有上開空氣槍之事實，業據被告陳文河於
    警詢、偵查、原審及本院審理時均坦承不諱，惟辯稱不知道
    該槍有殺傷力，沒有侵占的意思，只希望學生趕快來領回去
    ，本件係通知家長來領，家長未來領回等語。經查：
(一)、上開扣案之空氣槍1枝，經送內政部警政署刑事警察局鑑定
    後，鑑定結果為：「送鑑空氣槍1枝（槍枝管制編號：00000
    00000號），認係氣體動力式槍枝，以小型高壓氣體鋼瓶內
    氣體為發射動力，經以金屬彈丸測試三次，其中彈丸（直徑
    4.5mm、重量0.37g）最大發射速度為136公尺／秒，計算其
    動能為3.4焦耳，換算其單位面積動能為21焦耳／平方公分
    。」；「經以金屬彈丸測試三次，其發射速度分別為136公
    尺／秒、135公尺／秒、133公尺／秒，計算其動能為3.4焦
    耳，3.3焦耳、3.2焦耳，換算其單位面積動能為21焦耳／平
    方公分、20焦耳／平方公分、20焦耳／平方公分，有該局99
    年5月4日刑鑑字第0990 052614號鑑定書、99年7月28日刑鑑
    字第0990100518號函各1份在卷可佐（核交字566卷第3至4頁
    、原審卷第31頁）。原審為再次確認有無殺傷力，復送請法
    務部調查局鑑定後，鑑定結果為：「二(二)第二次發射5顆球
    （直徑4.5mm、彈丸重0.36g )形鋼珠彈丸測得20.777、20.
    470、20.263、20.034、19.874焦耳／平方公分。四、前述
    送鑑槍枝於實際發射過程，均能與所取球型彈丸匹配穩定實
    際發射，並展現槍枝整體機械性能及彈丸相當程度殺傷威力
    ；依前述實際射擊結果認送鑑槍枝能發射適合之球型鋼珠彈
    丸於近距離具殺傷力。三、有關槍枝殺傷力之認定，依據司
    法院秘書長81年6月11日秘台廳（二）字第06985號函示：殺
    傷力的標準在最具威力適當距離，以彈丸可以穿入人體皮肉
    層之動能為標準；殺傷力相關數據：如美國軍醫署定義，彈
    丸撞擊動能達58呎磅（約為78.6焦耳），則足以使人喪失戰
    鬥能力；日本科學警察研究所研究結果，彈丸單位面積動能
    達20焦耳／平方公分，即可穿入人體皮肉層致人於傷；我國
    警政署刑事警察局以活體豬隻射擊實驗，彈丸單位面積動能
    達24焦耳／平方公分,即可進入豬集肉層」，亦有該局99年8
    月16日調科參字第09900366370號鑑定通知書1份附卷（原審
    卷第33至35頁）可稽，是被告持有之上開扣案空氣槍彈丸單
    位面積動能既達20焦耳／平方公分，可穿入人體皮肉層致人
    於傷，堪認具有殺傷力，被告辯稱不具殺傷力云云，自非可
    採。
(二)、此外．並有現場照片6張、臺中縣市警察局第一分局槍枝初
    步檢視報告書1份，及槍枝相關照片4張在卷可稽，且經證人
    即執行搜索之員警石松衢在原審審理時具結證述：搜索被告
    住處，在被告客廳的櫥櫃旁發現這把空氣槍，而查扣上開空
    氣槍1枝之情節明確在卷（原審卷57頁反至58頁），復有上
    開之空氣槍1枝及小鋼珠1顆扣案可證，足認被告前揭自承未
    經許可，持有空氣槍一節，確與事實相符，堪以採信。
(三)、綜上所述，本件被告未經許可持有具有殺傷力之空氣槍，事
    證明確，被告所辯不足採，其犯行洵堪認定。
三、本件被告未經許可，持有空氣槍行為後，槍砲彈藥刀械管制
    條例第8條業經修正，並經總統於100年1月5日以華總一義字
    第09900358611號令公布，自100年1月7日施行，修正前槍砲
    彈藥刀械管制條例第8條規定：「未經許可，製造、販賣或
    運輸鋼筆槍、瓦斯槍、麻醉槍、獵槍、空氣槍或第四條第一
    項第一款所定其他可發射金屬或子彈具有殺傷力之各式槍砲
    者，處無期徒刑或五年以上有期徒刑，併科新臺幣一千萬元
    以下罰金。未經許可，轉讓、出租或出借前項所列槍枝者，
    處五年以上有期徒刑，併科新臺幣一千萬元以下罰金。意圖
    供自己或他人犯罪之用，而犯前二項之罪者，處無期徒刑或
    七年以上有期徒刑，併科新臺幣一千萬元以下罰金。未經許
    可，持有、寄藏或意圖販賣而陳列第一項所列槍枝者，處三
    年以上十年以下有期徒刑，併科新臺幣七百萬元以下罰金。
    第一項至第三項之未遂犯罰之。」修正後槍砲彈藥刀械管制
    條例第8條規定：「未經許可，製造、販賣或運輸鋼筆槍、
    瓦斯槍、麻醉槍、獵槍、空氣槍或第四條第一項第一款所定
    其他可發射金屬或子彈具有殺傷力之各式槍砲者，處無期徒
    刑或五年以上有期徒刑，併科新臺幣一千萬元以下罰金。未
    經許可，轉讓、出租或出借前項所列槍枝者，處五年以上有
    期徒刑，併科新臺幣一千萬元以下罰金。意圖供自己或他人
    犯罪之用，而犯前二項之罪者，處無期徒刑或七年以上有期
    徒刑，併科新臺幣一千萬元以下罰金。未經許可，持有、寄
    藏或意圖販賣而陳列第一項所列槍枝者，處三年以上十年以
    下有期徒刑，併科新臺幣七百萬元以下罰金。第一項至第三
    項之未遂犯罰之。犯第一項、第二項或第四項有關空氣槍之
    罪，其情節輕微者，得減輕其刑。」比較新舊條文，修正後
    之規定較有利於被告，參酌刑法第2條第1項規定，本案應適
    用修正後槍砲彈藥刀械管制條例第8條第4項、第6項之規定
    。
四、核被告陳文河所為，係犯槍砲彈藥刀械管制條例第8條第4項
    之未經許可持有可發射金屬具有殺傷力之空氣槍罪。按未經
    許可持有槍砲、彈藥、刀械，其持有之繼續，為行為之繼續
    ，亦即一經持有手槍，罪已成立，但其完結須繼續至持有行
    為終了時為止，其間法律縱有變更，然其行為既繼續實施至
    新法施行以後，即與犯罪後法律有變更之情形不同，不生新
    舊法比較適用之問題，最高法院95年度臺上字第2250號、94
    年度臺上字第7415號判決意旨參照；查槍砲彈藥刀械管制條
    例第8條於94年1月26日及100年1月5日修正公布，刑法於94
    年2 月2日修正公布、於95年7月1日施行，被告陳文河非法
    持有上開空氣槍之犯行，應以被告於99年4月10日為警查獲
    時終了完結，其持有上開空氣槍之行為既繼續實施至刑法修
    正施行後，應適用被告行為終止時之現行刑法之相關規定，
    而無新舊法比較問題。至槍砲彈藥刀械管制條例第8條則有
    新舊法比較問題，業如前述。又修正後所增訂之槍砲彈藥刀
    械管制條例第8條第6項規定「犯第一項、第二項或第四項有
    關空氣槍之罪，其情節輕微者，得減輕其刑。」，本件被告
    均自承其未經許可持有上開空氣槍，而該空氣槍係因其任職
    臺中市北屯區某國中管理組長時，在校園內為防範學生發生
    危險及違規行為，從該校姓名年籍不詳之學生處沒收暫時保
    存而取得，嗣家長及學生未取回，時間太久又因退休而遺忘
    放置等情，業據被告供明在卷，其持有上開空氣槍之情節自
    屬輕微，從而，自應依修正後槍砲彈藥刀械管制條例第8條
    第6項規定，減輕其刑。
五、原審認被告犯罪事證明確，予以論罪科刑，固非無見，惟(一)
    槍砲彈藥刀械管制條例第8條業經修正，並經總統於100年1
    月5日以華總一義字第09900358611號令公布，自100年1月7
    日施行，原判決未及比較新舊法，尚有未洽。(二)本件被告未
    經許可，持有上開空氣槍，係因其任職臺中市北屯區某國中
    管理組長時，在校園內為防範學生發生危險及違規行為，從
    該校姓名年籍不詳之學生處沒收暫時保存而取得，嗣家長及
    學生未取回，又因退休而遺忘放置等情，已述如前，其既因
    在學校為管理組長擔任管理學生生活常規事務，致持有上開
    空氣槍，又一時失慮未積極催促學生家長處理，致有本件未
    經許可持有空氣槍犯行，現又辦理退休在家，且無任何前科
    紀錄，有臺灣高等法院被告前案紀錄表在卷可稽，應無於緩
    刑期內長期交付觀護人保護管束之必要，原判決諭知交付保
    護管束，亦有未當。(三)扣案之小鋼珠1顆，非屬違禁物，又
    與前揭空氣槍並非不可分離之物，且屬被告曾任職之國中某
    姓名年籍不詳之學生所有，顯非被告所有之物，原判決諭知
    沒收，同屬未合。
六、檢察官上訴意旨略以(一)原審未論以未經許可寄藏具有殺傷力
    之空氣槍罪，似有未洽。(二)被告主觀上有易持有為自己所有
    之不法犯意，將該槍械侵占入己，一行為觸犯二罪名，原審
    未就被告侵占犯行予以審酌，亦有判決理由不備之虞。(三)被
    告所為對於社會治安具有高度潛在危險性之非法持槍犯行，
    原審量刑時認依被告犯罪情節，情輕法重依刑法第59條規定
    減輕其刑，並諭知緩刑而未付任何實質刑罰之條件，實屬過
    輕，容有未洽。惟查，所謂寄藏行為係受人委託代為保管之
    受寄代藏行為，最高法院82年度台上字第6734號判決意旨參
    照，被告係因任職臺中市北屯區某國中管理組長時，在校園
    內為防範學生發生危險及違規行為，從該校姓名年籍不詳之
    學生處沒收暫時保存而取得上開空氣槍，家長及學生未領回
    等情，業認定於前，被告並非受他人委託而代為保管上開空
    氣槍，核其行為自與受人委託之寄藏行為有間，上訴意旨容
    有誤會。又被告持有上開空氣槍既為防範學生發生危險及違
    規行為，暫時將學生攜帶之危險物品沒收保存，通知家長領
    回而家長遲未領回，嗣又辦理退休而遺忘放置，業據被告供
    明在卷，檢察官未提出任何證據用以證明，而卷內亦查無證
    據足以證明被告易持有為所有之主觀不法意圖，尚難遽認被
    告有侵占之犯行。另被告一時失慮未積極催促學生家長處理
    ，致有本件未經許可持有空氣槍犯行，該空氣槍經內政部警
    政署刑事警察局鑑定發射速度分別為136公尺／秒、135公尺
    ／秒、133公尺／秒，計算其動能為3.4焦耳，3.3焦耳、3.2
    焦耳，換算其單位面積動能為21焦耳／平方公分、20焦耳／
    平方公分、20焦耳／平方公分，有該局99年5月4日刑鑑字第
    09900526 14號鑑定書、99年7月28日刑鑑字第0990100518號
    函各1份在卷可佐（核交字566卷第3至4頁、原審卷第31頁）
    。經法務部調查局鑑定第二次發射5顆球形鋼珠彈丸測得20.
    777、20.470、20.263、20.034、19.874焦耳／平方公分。
    」，亦有該局99年8月16日調科參字第09900366370號鑑定通
    知書1份附卷（原審卷第33至35頁）可稽，依日本科學警察
    研究所研究結果，彈丸單位面積動能達20焦耳／平方公分，
    即可穿入人體皮肉層致人於傷而具傷害力，是上開空氣槍雖
    具殺傷力，但其殺傷力甚微，對他人生命、身體、自由、財
    產等法益之危險甚低，其犯罪情節輕微，且被告坦承犯行，
    深具悔意，經此教訓當知警惕而無再犯之慮，又辦理退休在
    家，且無任何前科記綠，有臺灣高等法院被告前案紀錄表在
    卷可稽，原審量處被告有期徒刑1年10月並諭知緩刑，尚無
    不當，又被告持有空氣槍，情節輕微，本院已適用槍砲彈藥
    刀械管制條例第8條第6項減輕其刑，毋庸再適用刑法第59條
    減輕其刑。綜上，檢察官上訴意旨均無理由。惟原判決既有
    上開瑕疵，自應由本院將原判決撤銷改判。爰審酌被告並無
    任何前科紀錄，素行良好，其因任職臺中市北屯區某國中管
    理組長時，在校園內為防範學生發生危險及違規行為，暫時
    沒收該校姓名年籍不詳之學生攜帶之上開空氣槍，嗣家長逾
    期未領回，續為持有保存，辦理退休後未妥善處理，致有未
    經主管機關許可，非法持有上開空氣槍之行為，對社會治安
    造成之危險尚微，並衡及其犯後坦承犯行，已見悔意等一切
    情狀，量處如主文所示之刑，並就併科罰金刑部分，依刑法
    第42條第3項前段之規定，諭知易服勞役之折算標準，以資
    懲儆。末查被告並未曾因故意犯罪受有期徒刑以上刑之宣告
    ，有臺灣高等法院被告全國前案紀錄表及臺灣臺中地方法院
    檢察署刑案資料查註紀錄表各1份在卷可稽，其因一時失慮
    ，致觸犯本案罪行，犯後坦認犯行，足見具有深切悔意，其
    經此次起訴審判後，當能知所警惕，信無再犯之虞，本院認
    為前開對其宣告之刑，以暫不執行為適當，爰併予宣告緩刑
    4年，以啟自新。
七、扣案之上開空氣槍1枝係槍砲彈藥刀械管制條例第4條第1項
    第1款所稱之槍砲，依同條例第5條之規定，非經中央主管機
    關許可不得製造、販賣、運輸、轉讓、出租、出借、持有、
    寄藏或陳列，係違禁物，應依刑法第38條第1項第1款規定，
    不問屬於被告與否，予以宣告沒收之。另扣案之小鋼珠1顆
    ，非屬違禁物，又與前揭空氣槍並非不可分離之物，且係被
    告任職某國中管理組長時，從該校某姓名年籍不詳之學生處
    暫時沒收保存，應屬該學生所有之物，顯非被告所有，爰不
    予諭知沒收，併此敘明。
據上論斷，應依刑事訴訟法第369條第1項前段、第364條、第299
條第1項前段，槍砲彈藥刀械管制條例第8條第4項、第6項，刑法
第11條前段、第42條第3項前段、第38條第1項第1款、第74條第1
項第1款，判決如主文。
本案經檢察官張慧瓊到庭執行職務。
中    華    民    國   100    年    3     月    16    日
            刑事第十庭    審判長法  官  江  錫  麟
                                法  官  陳      葳
                                法  官  紀  文  勝
以上正本證明與原本無異。
如不服本判決應於收受送達後10日內向本院提出上訴書狀，其未
敘述上訴之理由者，並得於提起上訴後10日內向本院補提理由書
（均須按他造當事人之人數附繕本）「切勿逕送上級法院」。
                                書記官  吳  姁  穗
中    華    民    國   100    年    3     月    16    日